【裁判字號】    90,台上,1234
【裁判日期】    900308
【裁判案由】    盜匪
【裁判全文】
最高法院刑事判決                                九十年度台上字第一二三四號
    上  訴  人  甲○○
右上訴人因盜匪案件，不服台灣高等法院中華民國八十九年十一月十五日第二審判決
（八十八年度上訴字第四○○○號，起訴案號：台灣士林地方法院檢察署八十八年度
偵字第二八一六、五一七五號），提起上訴，本院判決如左：
    主  文
上訴駁回。
    理  由
按刑事訴訟法第三百七十七條規定：上訴於第三審法院，非以判決違背法令為理由，
不得為之。是提起第三審上訴，應以原判決違背法令為理由，係屬法定要件；且必須
依據卷內資料為具體之指摘，並足據以辨認原判決已具備違背法令之形式，始屬相當
。惟如所指摘事項純屬對事實審法院已經調查說明之事項或採證認事職權之適法行使
，重為事實上之爭辯或任意指摘，尚不能認為已具備違背法令之形式，自應認其上訴
為違背法律上之程式，從程序上予以駁回。本件上訴人甲○○上訴意旨略稱：(一)上訴
人於案發時，已高齡五十五歲，且手腳均殘、身體多病，實無剪破鐵窗、破壞門窗攀
爬進入屋內、綑綁被害人之可能，原判決僅採共同被告周光鎮片面供述，而為上訴人
科刑判決，自有判決理由不備之違誤。(二)上訴人之身體特徵極易辨認，然被害人曾正
明、吳啟弘、曾何美華於原審均未能明確指認上訴人，而其餘被害人之指認亦有錯誤
，足證上訴人未參與上開強盜犯行。(三)上訴人確未參與嘉義地區之強盜案件，周光鎮
挾怨報復，誣指上訴人有該部分犯行，且警訊筆錄係上訴人因患精神疾病，在未服藥
精神恍惚下所為之供述，實不足資為上訴人犯罪之證明，原審未予詳查，亦有未洽等
語。惟查原判決係依憑上訴人在警訊時之自白，共犯周光鎮、彭榮華之供述及被害人
李東洋、林美伶、蕭金木、蕭坤松、陳淑滿、孫啟峰、邱秋一、吳忠山、彭錦波、吳
啟弘、蕭鎮煌、林庭輝、曾正明、曾何美華、陳鴻陽、劉邦福之指訴，及卷附贓物認
領保管收據等證據，認定上訴人確有原判決事實欄所載之犯行，並說明上訴人於原審
審理時，翻異前供，辯稱未參與嘉義地區之強盜案件云云，因與其前供不符，顯係諉
卸之詞，委無可取；又上訴人犯罪時之精神狀態，並無證據顯示其對於外界知覺理會
程度較諸常人顯然減退，研判並無精神耗弱之情形，亦有台北市立療養院北市療成字
第八九六○五五七一○○號函送之精神鑑定報告書在卷可稽，其所辯長年罹患精神疾
病，精神恍惚，所供不實云云，亦不足取。認上訴人本件犯行事證明確，因而撤銷第
一審關於上訴人部分不當之判決，改判仍論處上訴人共同連續意圖為自己不法所有，
以強暴致使不能抗拒而取他人之物（累犯）罪刑，已詳其調查證據之結果及取捨證
據得心證之理由。從形式上觀察，尚無上訴人所指摘判決理由不備或查證未盡之違法
情形存在。上訴意旨(一)(三)純係就原審採證認事職權之適法行使及已經調查說明之事項
，徒憑己意，任指違法，自不足據以辨認原判決已具備違背法令之形式；又上訴人既
自承於侵入被害人住家後，迅即綑綁被害人並矇其眼部，則被害人等未能明確指認上
訴人，誠屬常情，是被害人於原審所為無法明確指認之證述，仍不足資為上訴人有利
之證明，原判決於理由內未予說明，但此程序上之瑕疵，尚不足認為於原判決結果有
影響，依刑事訴訟法第三百八十條之規定，上訴意旨(二)仍不得資為適法之第三審上訴
理由。綜上所述，依首開說明，應認本件上訴違背法律上之程式，予以駁回。
據上論結，應依刑事訴訟法第三百九十五條前段，判決如主文。
中      華      民      國     九十     年      三      月      八      日
                              最高法院刑事第九庭
                                  審判長法官  陳  宗  鎮
                                        法官  劉  介  民
                                        法官  魏  新  和
                                        法官  孫  增  同
                                        法官  蕭  權  閔
      右正本證明與原本無異
                                              書  記  官
中      華      民      國     九十     年      三      月     十三     日


司法院資訊處製作；財團法人民間司法改革基金會備份。
